【裁判字號】    99,聲再,4
【裁判日期】    991229
【裁判案由】    聲請再審
【裁判全文】
臺灣新竹地方法院刑事裁定               99年度聲再字第4號
聲  請  人
即  被  告  林政賢
上列聲請人因竊盜案件，對於本院民國98年8 月19日98年度審竹
簡字第889 號所為之確定判決（起訴案號：98年度速偵字第1600
號），聲請再審，本院裁定如下：
    主  文
再審之聲請駁回。
    理  由
一、聲請再審意旨略以：聲請人林政賢前雖因犯竊盜罪，經本院
    於民國98年8 月19日以98年度審竹簡字第889 號判決判處有
    期徒刑3 月，緩刑2 年，並於同年9 月18日確定，惟其於99
    年7 月8 日至臺北市立聯合醫院松德院區就診，經診斷認：
    「患者疑似患有精神分裂症，約於民國98年2 月發病，主要
    症狀包括聽幻覺，怪異行為，情緒平板，自言自語，自殺意
    念，生活功能退化，宜長期治療。」，顯示聲請人於違犯上
    開竊盜犯行時之控制能力明顯低於一般人，業已符合刑法第
    19條第2 項，得減輕其刑」之規定，且屬於有罪判決確定始
    發現確實之新證據，爰依刑事訴訟法第420 條第1 項第6 款
    、刑法第19條第2 項聲請再審等語。
二、按因發見確實之新證據，足認受有罪判決之人應受無罪、免
    訴、免刑或輕於原判決所認之罪名之判決者，得聲請再審，
    固為刑事訴訟法第420 條第1 項第6 款所明定。然該款所謂
    「發現確實之新證據」，係指該項證據，事實審法院於判決
    前，因未經發現，不及調查審酌，判決確定後，始發現其原
    已存在，亦即必須該證據在原確定判決前已存在，而未及發
    現，倘證據於判決確定後始經成立者，即與發現新證據之涵
    義不符，不得為聲請再審之依據（最高法院91年度台抗字第
    444 號裁定意旨參照）；另就證據本身形式上觀察，固不以
    絕對不須經過調查程序為條件，但必須顯然可認為足以動搖
    原有罪確定判決，而為受判決人無罪、免訴、免刑或輕於原
    判決所認罪名之判決者為限。此受理聲請再審之最後事實審
    法院，應就聲請再審理由之所謂「新證據」，是否具備事實
    審判決前已經存在，為法院、當事人所不知，事後方行發見
    之「嶄新性」，及顯然可認足以動搖原有罪確定判決，應為
    無罪、免訴、免刑或輕於原判決罪名之「顯然性」二要件，
    加以審查，為判斷應否准予開始再審之準據（最高法院85年
    度台抗字第308 號裁定意旨參照）。
三、經查：
  (一)聲請人前於98年7 月27日12時許，在新竹市○○區○○路3
    巷巷口，趁被害人黃鈺庭未將機車鑰匙自車號289-CQL 機車
    之電門拔下，乃徒手竊取該機車，並騎至新竹市○○區○○
    路168 號前停放，嗣為警查獲後，自警詢、偵查期間均自白
    犯罪，本院因而於98年8 月19日以98年度審竹簡字第889 號
    簡易判決判處聲請人有期徒刑3 月，如易科罰金，以新台幣
    1000元折算1 日，緩刑2 年，嗣該判決書經送達聲請人位於
    台北市○○區○○路2 段22巷22號住所，由聲請人父親於98
    年8 月26日代為收受後，聲請人並未提出上訴，而於同年9
    月18日確定在案，均經本院依職權調閱上開卷宗核閱屬實。
  (二)而聲請人於該案警詢及偵查中，經司法警察或檢察官訊問後
    ，均明確陳述：當時是見被害人忘記將機車鑰匙自鑰匙孔拔
    下，遂將該機車作為代步工具並騎去吃飯等語，此觀諸聲請
    人於警詢、偵訊中均陳述：「（你當時是如何竊走289-CQL
    號？）我是因為看到車上鑰匙未拔走而把機車竊走。（你竊
    走重機車289-CQL 號做何用途？）我當時要出去吃中飯，沒
    有交通工具，所以竊走重機車289-CQL 號，就從新竹市○○
    路三巷前騎到香北路168 號前，停放到連莊小吃店吃飯、作
    為代步之用。」（98速偵1600卷頁8 ）、「（今天中午12點
    在新竹市○○路三巷竊取1 部機車？）是。鑰匙插在機車上
    ，我就騎去代步，將車停在香北路上，吃完飯後要去牽機車
    時，被警方查獲。」（上開偵查卷頁23）等語明確；此外，
    經本院勘驗該案檢察官偵訊聲請人之光碟，發現聲請人受偵
    訊時，除了初期顯得較為緊張以外，嗣於偵訊期間神情自然
    ，對於所詢問題均能明確回覆，應答正常，最後並請檢察官
    給予其改過自新之機會，有前案全案卷宗及本院依職權製作
    之勘驗筆錄在卷可參，聲請人於本院告知此項結果時，亦當
    庭陳明：「沒有甚麼意見，不用再勘驗了。」等語（本院再
    審卷頁21背面），足見聲請人為上開竊盜犯行時期，精神狀
    態應屬正常，具有對於其行為是否違法之正確辨識能力。
  (三)聲請人於本院訊問中雖辯稱：其於98年2 月份即已有上開精
    神疾病等語，倘若屬實，衡情其於原審警詢、偵查過程中，
    即會以此抗辯，或於偵查過程中表現出相關症狀，然觀諸其
    於原審警詢、偵查階段，均未為此抗辯，且本院自上開勘驗
    過程中，亦未發現聲請人有何精神官能症狀，聲請人迄今亦
    無法提出其於案發當時就診之記錄或診斷證明書，所辯已無
    法遽予採信；又聲請人於本院再審程序中，雖提出由臺北市
    立聯合醫院所開立，其上記載聲請人患有疑似精神分裂症之
    臺北市立聯合醫院松德院區99年6 月24日第991721號乙種診
    斷證明書、99年7 月8 日役（甲）字第99024 號兵役診斷證
    明書為證，然經本院函查結果，得知聲請人就所患精神官能
    疾病，係於99年6 月3 日方初次前往台北市萬芳醫院就診，
    於99年6 月17日方初次前往臺北市立聯合醫院松德院區就診
    ，有台北市立萬芳醫院99年12月16日萬院醫病字第09900097
    05號、台北市立聯合醫院99年12月7 日北市醫松字第099340
    30700 號函在卷可參，可見聲請人係遠在前案案發後1 年有
    餘之時間，方發現疑似罹患精神官能疾病，而前往就診，由
    此亦可得知，聲請人所提出之上開兵役診斷證明書上所載「
    患者約於98年2 月發病」等語，此為聲請人就診後主訴之症
    狀，並非醫師診斷之結果。故聲請人罹病之此項事實暨相關
    診斷證明，均係於上開竊盜犯行判決確定之後方才發生之事
    ，均非於原確定判決時即已存在，均非當時法院及當事人所
    不知而事後始經發現之新證據，自亦與刑事訴訟法第420 條
    第1 項第6 款所謂「發現確實之新證據」要件不符。
  (四)至於聲請人向本院主張：其另涉臺灣台北地方法院99年度易
    字第2160號業務侵占案件，該案承審法官業依其請求，將其
    送請專業機構進行精神鑑定等情，雖經本院調取該案卷宗核
    閱屬實，然誠如前述，縱聲請人經鑑定結果具有「行為時因
    精神障礙或其他心智缺陷致其辨識行為違法或依其辨識而行
    為之能力，顯著降低者」之情形，亦屬距離前案案發後一年
    有餘之事證，並非前案判決確定前即已存在，判決確定後始
    發現之新事證，亦不足以作為聲請再審之事由，併此敘明。
  (五)綜上，本件聲請人提起再審聲請之理由，尚非原確定判決前
    已經存在，而為法院、當事人所不知之新證據，且經本院綜
    核原審全案卷證，已足認被告應受有罪之判決，聲請人之主
    張，尚不足以動搖原有罪確定判決，依首揭規定及最高法院
    裁定意旨說明，聲請人聲請再審之事由，核無理由，應予駁
    回。
四、據上論據，應依刑事訴訟法第434條第1項，裁定如主文。
中    華    民    國    99    年    12    月    29    日
                  刑事第五庭      法  官    蔡川富
以上正本證明與原本無異。
如不服本裁定應於送達後5日內向本院提出抗告狀。
中    華    民    國    99    年    12    月    29    日
                                  書記官    朱苑禎

司法院資訊處製作；財團法人民間司法改革基金會備份。
